【裁判字號】    95,易,705
【裁判日期】    951030
【裁判案由】    電子遊戲場業管理條例等
【裁判全文】
臺灣板橋地方法院刑事判決               95年度易字第705號
聲  請  人  臺灣板橋地方法院檢察署檢察官
被      告  甲○○
上列被告因違反電子遊戲場業管理條例等案件，經檢察官聲請以
簡易判決處刑（九十五年度偵字第四五二六號），惟本院認不宜
逕以簡易判決處刑（九十五年度簡字第一六八五號），改適用通
常程序審理，被告於本院準備程序中就被訴事實為有罪之陳述，
經告知被告簡式審判程序之旨，並聽取當事人之意見後，本院合
議庭裁定由受命法官獨任進行簡式審判程序，判決如下：
    主    文
甲○○共同違反未依電子遊戲場業管理條例規定辦理營利事業登
記者，不得經營電子遊戲場業之規定，處拘役參拾日，如易科罰
金，以銀元參佰元折算壹日。
扣案之電子遊戲機臺「小瑪莉變異體超級大舞臺」壹臺（含ＩＣ
板壹塊）及機臺內現金新臺幣壹萬玖仟玖佰元均沒收之。
    犯罪事實
一、甲○○明知未依電子遊戲場業管理條例辦理營利事業登記，
    不得經營電子遊戲場業，竟與真實姓名年籍不詳之陳姓成年
    男子共同基於非法經營電子遊戲場業之犯意聯絡，自民國九
    十五年一月二十日某時許起至同年二月二十三日下午五時三
    十分許為警查獲止，由該名陳姓男子提供其所有之電子遊戲
    機臺「小瑪莉變異體超級大舞臺」一臺，擺放在甲○○位於
    臺北縣土城巿中華路一段一五三號十一樓自用住宅內，供前
    來之不特定友人投幣把玩，甲○○並與該名陳姓男子約定所
    得財物五五分帳，而共同非法經營電子遊戲場業。嗣於九十
    五年二月二十三日下午五時三十分許，為警在上址查獲，並
    扣得前開電子遊戲機臺「小瑪莉變異體超級大舞臺」一臺（
    含ＩＣ板一塊），復在該機臺內起獲現金新臺幣（下同）一
    萬九千九百元。
二、案經臺北縣政府警察局土城分局報請臺灣板橋地方法院檢察
    署檢察官聲請以簡易判決處刑，惟本院認不宜逕以簡易判決
    處刑，改適用通常程序審理，甲○○於本院準備程序中就被
    訴事實為有罪之陳述，經告知甲○○簡式審判程序之旨，並
    聽取當事人之意見後，本院合議庭裁定由受命法官獨任進行
    簡式審判程序。
    理    由
一、上揭犯罪事實，業據被告甲○○迭於警詢、偵查中及本院訊
    問暨審理時自白不諱（見臺灣板橋地方法院檢察署九十五年
    度偵字第四五二六號偵查卷第九頁至第十頁及第二六頁至第
    二七頁、本院九十五年七月四日準備程序筆錄及簡式審判筆
    錄），並有電子遊戲機臺「小瑪莉變異體超級大舞臺」一臺
    （含ＩＣ板一塊）及該機臺內現金一萬九千九百元扣案可佐
    ，另有查獲現場照片影本四幀附卷足憑（見同上偵查卷第二
    十頁至第二三頁），足認被告自白確與事實相符。是本案事
    證明確，被告犯行堪以認定，應予依法論罪科刑。
二、查被告行為後，刑法部分條文業於九十四年二月二日經總統
    以華總一義字第０九四０００一四九０一號令修正公布，並
    自九十五年七月一日起生效施行（下稱現行刑法）；復參酌
    最高法院九十五年五月二十三日第八次刑事庭會議決議意旨
    ，現行刑法第二條第一項之規定，係規範行為後法律變更所
    生新舊法律比較適用之準據法，於現行刑法施行後，應適用
    現行刑法第二條第一項之規定，為「從舊從輕」之比較。又
    比較時應就罪刑有關之共犯、未遂犯、想像競合犯、牽連犯
    、連續犯、結合犯，以及累犯加重、自首減輕暨其他法定加
    減原因（如身分加減）與加減例等一切情形，綜其全部罪刑
    之結果而為比較。惟刑法第十一條乃屬刑法總則適用於其他
    刑事特別法之準據法規定，雖亦經修正，然因無關犯罪行為
    可罰性要件之變更，應逕適用裁判時之現行刑法第十一條規
    定，先予辨明。次查，(一)被告行為時之刑法第二十八條規定
    ：「二人以上共同實施犯罪之行為者，皆為正犯」，現行刑
    法則第二十八條規定：「二人以上共同實行犯罪之行為者，
    皆為正犯」，亦即現行刑法係將原來共同正犯之共同「實施
    」犯罪，改為共同「實行」犯罪，剔除完全未參與犯罪相關
    行為「實行」之「陰謀共同正犯」及「預備共同正犯」，是
    現行刑法關於共同正犯之可罰性要件之範圍業已限縮，乃屬
    行為可罰性要件之變更，自應為新舊法律之比較適用；惟本
    案被告與真實姓名年籍不詳之陳姓成年男子共同非法經營電
    子遊戲場業之犯行，不論依修正前、後刑法第二十八條之規
    定，應皆成立共同正犯，經比較修正前、後關於共同正犯之
    規定，現行刑法第二十八規定，並未較有利於被告。(二)又被
    告行為時之刑法第四十一條第一項前段規定：「犯最重本刑
    為五年以下有期徒刑以下之刑之罪，而受六個月以下有期徒
    刑或拘役之宣告，因身體、教育、職業、家庭之關係或其他
    正當事由，執行顯有困難者，得以一元以上三元以下折算一
    日，易科罰金。」依斯時有效施行之罰金罰鍰提高標準條例
    第二條前段規定（業於九十五年五月十七日經總統以華總一
    義字第０九五０００六九七九一號令修正公布刪除，並自九
    十五年七月一日起生效），依刑法第四十一條易科罰金者，
    就其原定數額提高為一百倍折算一日，則被告行為時之刑法
    及罰金罰鍰提高標準條例關於易科罰金折算標準之規定，係
    以銀元三百元折算一日，經折算為新臺幣後，應以新臺幣九
    百元折算一日。而現行刑法第四十一條第一項前段規定：「
    犯最重本刑為五年以下有期徒刑以下之刑之罪，而受六個月
    以下有期徒刑或拘役之宣告者，得以新臺幣一千元、二千元
    或三千元折算一日，易科罰金。」比較修正前、後關於易科
    罰金折算標準之規定，以修正前刑法第四十一條第一項前段
    及修正前罰金罰鍰提高標準條例第二條前段規定，較有利於
    被告。(三)再者，現行刑法第三十八條關於沒收從刑之規定，
    僅在該條第一項第三款增設「因犯罪所生之物」亦得沒收之
    規定，並為使適用更期明確，以符合現行實務之見解，將該
    條第二項、第三項所使用之「犯人」一詞，修正為「犯罪行
    為人」。則關於被告所有且供犯罪所用之物及犯罪所得之物
    ，無論依修正前、後刑法第三十八條第一項第二款、第三款
    規定，均得宣告沒收，是對被告而言，二者適用結果亦無不
    同。(四)綜上，經整體比較全部罪刑之結果，以九十五年七月
    一日生效施行前之刑法規定，較有利於被告，是依現行刑法
    第二條第一項前段規定，自應適用被告行為時之法律即修正
    前之刑法規定。
三、核被告所為，係違反電子遊戲場業管理條例第十五條規定，
    應依同條例第二十二條規定論處。至原聲請簡易判決處刑意
    旨尚敘及被告另涉犯刑法第二百六十六條第一項前段之普通
    賭博罪嫌，然此部分業經蒞庭檢察官當庭陳明減縮起訴法條
    並更正之（見本院九十五年十月十六日簡式審判筆錄），爰
    不加以論究。被告與真實姓名年籍不詳之陳姓成年男子就上
    揭犯行，有犯意之聯絡與行為之分擔，為共同正犯。爰審酌
    被告無犯罪前科，有臺灣高等法院被告全國前案紀錄表一件
    在卷足憑，平日素行尚稱良好，兼衡其擺設機臺之數量、經
    營時間及犯罪後坦承犯行之良好態度等一切情狀，量處如主
    文所示之刑，並諭知易科罰金之折算標準，以示懲儆。
四、又扣案之電子遊戲機臺「小瑪莉變異體超級大舞臺」一臺（
    含ＩＣ板一塊），係被告非法經營電子遊戲場業所用之物，
    且屬共犯陳姓男子所有，業據被告供承在卷，應依修正前刑
    法第三十八條第一項第二款規定宣告沒收之。又在該電子遊
    戲機臺內起獲之現金一萬九千九百元，則係被告經營電子遊
    戲場業所得之財物，自屬其與該名陳姓男子共有，亦經其陳
    明屬實，應併依同條項第三款規定宣告沒收之。
據上論斷，應依刑事訴訟法第四百五十二條、第二百七十三條之
一第一項、第二百九十九條第一項前段，電子遊戲場業管理條例
第十五條、第二十二條，刑法第二條第一項前段、第十一條前段
，修正前刑法第二十八條、第四十一條第一項前段、第三十八條
第一項第二款、第三款，修正前罰金罰鍰提高標準條例第二條，
判決如主文。
本案經檢察官張瑞娟到庭執行職務。
中    華    民    國    95    年    10    月    30    日
                  刑事第七庭  法  官  王  瑜  玲
上列正本證明與原本無異。
如不服本判決，應於判決送達後10日內向本院提出上訴狀（應附
繕本），上訴於臺灣高等法院。
中    華    民    國    95    年    10    月    31    日
                              書記官  黃  頌  棻
附錄本案論罪科刑法條全文：
電子遊戲場業管理條例第二十二條
違反第十五條規定者，處行為人一年以下有期徒刑、拘役或科或
併科新臺幣五十萬元以上二百五十萬元以下罰金。
電子遊戲場業管理條例第十五條
未依本條例規定辦理營利事業登記者，不得經營電子遊戲場業。


司法院資訊處製作；財團法人民間司法改革基金會備份。
